【裁判字號】    92,上訴,2164
【裁判日期】    921028
【裁判案由】    強盜
【裁判全文】
臺灣高等法院刑事判決                          九十二年度上訴字第二一六四號
    上  訴  人  臺灣桃園地方法院檢察署檢察官
    被      告  丁○○
    指定辯護人  本院公設辯護人  甲○○
右上訴人因被告強盜案件，不服臺灣桃園地方法院九十一年度訴字第五四一號，中華
民國九十二年五月六日第一審判決（起訴案號：臺灣桃園地方法院檢察署九十一年度
偵字第三八六七號），提起上訴，本院判決如左：
    主  文
原判決撤銷。
丁○○竊盜，處有期徒刑陸月，如易科罰金，以佰元折算壹日。
    事  實
一、丁○○於民國八十七年間，因竊盜案件，經台灣桃園地方法院判處有期徒刑三月
    ，緩刑五年，在緩刑期中，仍不知警惕悔悟，復於九十一年二月十三日下午一時
    三十分許，至桃園縣桃園市○○路二八八號鎮北宮參拜，見供奉之神像配掛有金
    牌，乃意圖為自己不法所有，將掛於神像上之金牌五面竊取，旋為住持乙○○發
    覺，持鐵棍毆打丁○○，丁○○拿神桌上花瓶阻擋自衛，花瓶被打而破損（毀損
    部分未據告訴及起訴），丁○○跑出鎮北宮，乙○○、其子丙○○及不詳姓名之
    多人合力以鐵棍追打，致丁○○頭部、左手肘、右小腿、左小腿，均受有傷害，
    並用鐵絲綑綁報警處理。
二、案經桃園縣警察局桃園分局報請台灣桃園地方法院檢察署檢察官偵查起訴。
    理  由
一、右揭竊盜犯罪事實，迭據被告丁○○於警訊、偵查及法院審理時自白不諱，核與
    被害人乙○○、證人丙○○所述情節相符，並有現場照片、贓物照片及贓物認領
    保管單等在卷足資佐證。被告罪證明確，犯行洵堪認定，應予依法論科。
二、核被告所為，係犯刑法第三百二十條第一項之竊盜罪。公訴意旨另以：被告於竊
    盜犯行得手後，為乙○○當場發覺，為防護贓物及脫免逮捕，先以「我有槍」脅
    迫乙○○，又以廟內神像、花瓶砸向乙○○，並推倒前來逮捕之丙○○，再以雙
    手握拳之方式，以手肘向後撞擊乙○○之強暴方法，以脫免逮捕，因認被告所犯
    係屬刑法第三百二十九條之準強盜罪嫌。
    惟查：
（一）按犯罪事實應依證據認定之，無證據不得認定其犯罪事實，刑事訴訟法第一百
      五十四條第二項定有明文。又告訴人之告訴，係以使被告受刑事訴追為目的，
      是其陳述是否與事實相符，仍應調查其他事實以資審認。被害人之陳述，如無
      瑕疵，且就其他方法調查又與事實相符，固足採為科刑之基礎，倘其陳述尚有
      瑕疵，則在未究明前，遽採為論罪科刑之根據，即難認為適法（最高法院五十
      二年台上字第一三○○號、六十一年台上字第三○九九號判例意旨參照）。
（二）訊據被告堅決否認有準強盜之犯行，辯稱：其竊取金牌後為乙○○發現，即遭
      乙○○以鐵棍毆打，為保護自身安全，乃順手拿起花瓶抵擋乙○○之攻擊，並
      未持花瓶、神像反擊，也未脅迫乙○○，更未推倒丙○○，逃出廟宇遭乙○○
      、丙○○及其他不知姓名之多人聯手以鐵棍誤打到丙○○，並非被告所攻擊；
      被告當時被鐵棍打得全身是傷，倒在地上，並被用鐵絲綑綁，後警察趕到才將
      鐵絲剪開，被告根本無還手之機會等語。
（三）告訴人乙○○於原審及本院分別陳述確有用鐵管（鐵棍）毆打被告，並將被告
      綑綁（見原審卷第五十七頁、本院九十二年七月十四日訊問筆錄第五頁）。承
      辦之員警王宏文、劉振櫃於原審也證稱：到現場被告已被五花大綁（見原審卷
      第三十二頁、第三十三頁）。被告遭受毆打，頭部、左手肘、右小腿，分別受
      有血腫、瘀傷、擦傷等傷害，復有行政院衛生署桃園醫院傷害診斷書在卷可按
      （見偵查卷第四十頁）。以被告當時遭受乙○○、丙○○及其他不知姓名之人
      等多人全力圍住毆打，受有傷害，並綑綁在地，在此情形，是否有能力施強暴
      及毆打脅迫告訴人一方，實有疑問。
（四）檢察官認被告犯準強盜罪之唯一論據，乃乙○○、丙○○之指訴（其餘均為竊
      盜之犯罪證據）。然乙○○、丙○○於警訊及偵查均否認持有鐵棍打人，避重
      就輕，所述已有誇張不實之處。且依乙○○於原審稱：被告站在內壇神像處朝
      其丟擲神像，就是法院至現場勘驗所拍攝八十頁編號二十之照片上同式樣神像
      （見原審卷第一○八頁）。然經比對案發後警方所拍攝現場掉落地上之神像照
      片（見偵卷第十一頁編號三、四號），並不相符，所述尚有瑕疵。另證人丙○○於警訊、偵訊時雖稱：當時人在鎮北宮外面，聽到裡面有很大聲的摔東西聲
      音，之後見被告慌張跑出來，乙○○跟著跑出來並大喊小偷偷宮內金牌，其向
      前阻止並抓他，拉扯之間被告用力將其推倒等語（見偵卷第九頁、第十頁、第
      二十五頁），於原審改稱：當時在馬路上跟朋友聊天，聽到乙○○喊抓賊，我
      就跟路邊的人一起抓到被告，他當時想跑有掙扎，掙扎過程中我跌倒，路邊的
      人跟其朋友看到才把被告壓著，我所受的傷勢是跌倒所致等語，所述受傷情形
      前後不符，亦有瑕疵。況被害人乙○○於偵訊時已明確供稱：被告應該只是要
      掙脫，沒有要攻擊等語（見偵卷第二十五頁）；丙○○於原審亦稱：其所受傷
      係追捕被告過程中跌倒所致等語（見原審卷第六十頁）。被害人等所述，既無
      其他佐證，自難僅憑有瑕疵之陳述，認定被告犯罪。
（五）至被告警訊筆錄，雖記載與丙○○扭打，用神像、花瓶丟向乙○○云云。然被
      告堅決否認有此陳述，稱係警察自己書寫，拉其手按指印。經本院當庭勘驗播
      放警訊錄音帶，查得筆錄內雙方發生扭打之語，係警察自己陳述，記在筆錄，
      被告並無如此陳述。另被告陳述係拿花瓶抵擋，並非丟擲（見本院九十二年九
      月二十九日勘驗筆錄）。該警訊筆錄記載內容與被告陳述之事實不符，自不得
      採為被告犯罪之證據。
（六）被告於竊盜行為被發覺時，遭被害人乙○○持鐵棍攻擊，倉皇匆忙間隨手以身
      邊之花瓶等抵擋鐵棍之攻擊，此為被動性之防禦行為，尚難認被告係為脫免逮
      捕而施以積極性之強暴脅迫之攻擊行為。檢察官認被告係犯刑法第三百二十九
      條準強盜罪嫌，尚有未合。惟其基本社會事實同一，爰變更起訴法條。
四、原審對被告為有罪科刑之判決，固非無見。惟查：原判決判處被告有期徒刑六月
    ，如易科罰金，以三佰元折算一日，固非無見，但其據上論斷欄，漏引刑法第四
    十一條第一項前段條文，尚有不當，自屬無可維持。檢察官上訴意旨，仍指被告
    犯準強盜罪，雖不足採，但原判決既有可議，自應由本院將原判決撤銷改判。爰
    審酌被告在緩刑中，再為竊盜犯行，其犯罪手段、情節、犯罪後遭受被害人嚴重
    毆打受傷，已受有相當之教訓等一切情狀，量處與原審相同如主文第二項所示之
    刑，並諭知易科罰金之折算標準，以資懲戒。
五、據上論斷，應依刑事訴訟法第三百六十九條第一項前段、第三百六十四條、第二
    百九十九條第一項前段、第三百條、刑法第三百二十條第一項、第四十一條第一
    項、罰金罰鍰提高標準條例第一條前段、第二條，判決如主文。
本案經檢察官柯麗鈴到庭執行職務。
中      華      民      國    九十二    年      十      月    二十八    日
                            臺灣高等法院刑事第五庭
                                審判長法  官  曾  德  水
                                      法  官  蘇  素  娥
                                      法  官  趙  功  恆
右正本證明與原本無異。
檢察官如不服本判決，應於收受送達後十日內向本院提出上訴書狀，其未敘述上訴之
理由者並得於提起上訴後十日內向本院補提理由書（均須按他造當事人之人數附繕本
）。
被告不得上訴。
                                      書記官  孫  佩  琳
中      華      民      國    九十二    年      十      月    二十八    日
附錄：本案論罪科刑法條全文
刑法第三百二十條第一項
意圖為自己或第三人不法之所有，而竊取他人之動產者，為竊盜罪，處五年以下有期
徒刑、拘役或五百元以下罰金。


司法院資訊處製作；財團法人民間司法改革基金會備份。
